【裁判字號】    97,訴,981
【裁判日期】    970624
【裁判案由】    偽造文書等
【裁判全文】
臺灣臺北地方法院刑事判決               97年度訴字第981號
公  訴  人  臺灣臺北地方法院檢察署檢察官
被      告  丙○○原名張立言.
上列被告因偽造文書等案件，經檢察官提起公訴（96年度偵緝字
第2844號），被告就被訴事實為有罪之陳述，本院合議庭裁定以
簡式審判程序審理，爰判決如下：
    主  文
丙○○共同行使偽造私文書，足以生損害於公眾及他人，處有期
徒刑伍月，如易科罰金以銀元參佰元即新台幣玖佰元折算壹日，
減為有期徒刑貳月又拾伍日，如易科罰金以銀元參佰元即新台幣
玖佰元折算壹日，偽造之丁○○印章壹枚、93年5月5日奔騰科技
有限公司章程上偽造之丁○○印文壹枚、93年5月5日奔騰科技有
限公司股東同意書上偽造之丁○○簽名署押壹枚均沒收；又共同
連續行使偽造私文書，足以生損害於公眾及他人，處有期徒刑柒
月，減為有期徒刑參月又拾伍日，如易科罰金以銀元參佰元即新
台幣玖佰元折算壹日，偽造之丁○○印章壹枚、94年1月28日奔
騰科技有限公司章程上偽造之丁○○印文壹枚、94年3月16日奔
騰科技有限公司股東同意書上偽造之丁○○簽名署押壹枚、94年
5月3日奔騰科技有限公司章程上偽造之丁○○印文壹枚、94年5
月3日奔騰科技有限公司股東同意書上偽造之丁○○簽名署押壹
枚均沒收；減刑後應執行有期徒刑伍月，如易科罰金以銀元參佰
元即新台幣玖佰元折算壹日，偽造之丁○○印章壹枚、93年5 月
5日奔騰科技有限公司章程上偽造之丁○○印文壹枚、93年5月5
日奔騰科技有限公司股東同意書上偽造之丁○○簽名署押壹枚、
94年1月28日奔騰科技有限公司章程上偽造之丁○○印文壹枚、
94年3月16日奔騰科技有限公司股東同意書上偽造之丁○○簽名
署押壹枚、94年5月3日奔騰科技有限公司章程上偽造之丁○○印
文壹枚、94年5月3日奔騰科技有限公司股東同意書上偽造之丁○○簽名署押壹枚均沒收。
    事  實
一、丙○○原名張立言，與真實姓名年籍均不詳之成年人，基於
    行使偽造文書之共同犯意聯絡，明知該不詳之成年人所交付
    之丁○○身分證影本一枚，係屬丁○○所有於民國93年3月
    間，在不詳地點遺失，遭人侵占並經換貼照片變造之特種文
    書，且為贓物，竟仍予以收受；至93年5月間，丙○○明知
    丁○○並未同意擔任奔騰科技有限公司（下稱奔騰公司）股
    東，竟利用不知情之人偽造丁○○印章一枚，蓋於93年5月5
    日奔騰公司章程一枚，並偽造丁○○簽名署押一枚於奔騰公
    司股東同意書上，再商請知情願意擔任奔騰公司登記負責人
    ，但不知丁○○不同意擔任奔騰公司股東之甲○○（關於對
    丁○○涉犯偽造文書罪部分，業經不起訴處分確定）擔任奔
    騰公司登記負責人，再於93年5月12日，委託不知情之代辦
    業者吳美芳以前開偽造奔騰公司章程及股東同意書等文書，
    持向經濟部中部辦公室，申請辦理奔騰公司設立登記，而行
    使之，致使不知情之承辦公務人員，將丁○○願擔任奔騰公
    司股東之不實事項登記於職務上掌管之公文書，並據以核發
    奔騰公司執照，足以生損害於丁○○及主管機關對公司登記
    管理之正確性。
二、94年3月間，丙○○與該不詳之成年人，另行起意，基於行
    使偽造文書之共同概括犯意聯絡，明知丁○○並未同意奔騰
    公司遷址、變更負責人及增資，因奔騰公司擬遷址、變更負
    責人及增資，遂由丙○○以先前偽造之丁○○印章一枚，蓋
    於94年1月28日奔騰公司章程一枚，並商請知情願意擔任奔
    騰公司新登記負責人，但不知丁○○不同意擔任奔騰公司股
    東之乙○○（關於對丁○○涉犯偽造文書罪部分，業經不起
    訴處分確定）擔任奔騰公司新登記負責人，基於接續犯意再
    於94年3月16日偽造丁○○簽名署押一枚於股東同意書上，
    表示丁○○同意奔騰公司遷址及甲○○退股、乙○○入股，
    再於94年3月21日，委託不知情之代辦業者吳美芳以前開偽
    造奔騰公司章程及股東同意書等文書，持向經濟部中部辦公
    室，申請辦理奔騰公司遷址及變更負責人登記，而行使之，
    致使不知情之承辦公務人員，將丁○○同意奔騰公司遷址及
    同意乙○○擔任股東之不實事項登記於職務上掌管之公文書
    上；復基於概括連續犯意，於明知丁○○並未同意奔騰公司
    增資，竟於94年5月3日偽造丁○○簽名署押各一枚於奔騰公
    司股東同意書上，復以先前偽造之丁○○印章一枚，蓋於94
    年5月3日奔騰公司章程一枚，表示丁○○同意奔騰公司增資
    ，再於94年5月12日，委託不知情之代辦業者吳美芳以前開
    偽造奔騰公司章程及股東同意書等文書，持向經濟部中部辦
    公室，申請辦理奔騰公司增資登記，而行使之，致使不知情
    之承辦公務人員，將丁○○同意增資之不實事項登記於職務
    上掌管之公文書，足生損害於丁○○及主管機關對公司登記
    事項管理之確性。
三、案經臺灣板橋地方法院檢察署檢察官簽分呈請臺灣高等法院
    檢察署檢察長核轉號台灣台北地方法院檢察署檢察官偵查起
    訴。
    理  由
一、上開犯罪事實，業據被告丙○○於本院調查及審理時坦承不
    諱，核與證人即丁○○證稱：身分證於93年3月遺失，不知
    擔任奔騰公司股東，且奔騰公司股東名冊內之丁○○身分證
    上照片並非伊本人照片，已經變造等語（詳第17759號偵卷
    第4至6頁）相符，並有丁○○本人照片附卷可證（詳第1775
    9號偵卷第44頁），經本院核對奔騰公司股東名冊內之丁○○身分證上照片確與丁○○本人不符，故證人丁○○證述不
    知擔任奔騰公司股東、身分證被變造等情，應與事實相符，
    為可採信。再證人吳美芳證稱：奔騰公司相關登記資料都是
    張立言拿來，93年設立時，被告說負責人要換成甲○○，94
    年被告還辦變更負責人，伊辦妥後資料都是退給張立言等語
    （詳第17759號偵卷第64頁、第2844號偵緝卷第11、12頁）
    ，並提出被告簽名表示收受奔騰公司相關帳冊之簽收單2紙
    為憑（詳第17759號偵卷第67、68頁），且證人乙○○亦證
    稱：知悉擔任奔騰公司負責人，每月可得1萬元代價等語（
    詳第17759號偵卷第74頁），並有奔騰公司登記資料卷附卷
    可憑，顯見奔騰公司所有登記事項皆由被告處理無誤，本案
    罪證明確。
二、查被告行為後，刑法業於94年2月2日修正公布，95年7月1日
    施行，依修正後刑法第2條第1項規定，行為後法律有變更者
    ，適用行為時之法律，但行為後之法律有利於行為人者，適
    用最有利於行為人之法律。此條規定係規範行為後法律變更
    所生新舊法律比較適用之準據法，本身尚無新舊法比較之問
    題，於新法施行後，應一律適用新法第2條第1項之規定，為
    「從舊從輕」之比較，又修正後之刑法刪除第55條牽連犯及
    第56條關於連續犯之規定，本件被告所犯收受贓物罪、行使
    變造特種文書罪、行使偽造私文書罪、使公務員登載不實文
    書罪，依修正前即行為時之規定，應從一重之行使偽造私文
    書罪處斷，而修正後之刑法既已刪除牽連犯、連續犯之規定
    ，則所犯上述各罪應依數罪併罰之規定分論併罰；再依被告
    行為時之刑法第41條第1項前段規定：「犯最重本刑為五年
    以下有期徒刑以下之刑之罪，而受六個月以下有期徒刑或拘
    役之宣告，因身體、教育、職業、家庭之關係或其他正當事
    由，執行顯有困難者，得以一元以上三元以下折算一日，易
    科罰金。」；斯時易科罰金之折算標準，依修正前罰金罰鍰
    提高標準條例第2條前段（現已刪除）規定，就其原定數額
    提高為一百倍折算一日，則本件被告行為時之易科罰金折算
    標準，應以銀元一百元至三百元折算一日，依現行法規所定
    貨幣單位折算新臺幣條例應以新臺幣三百元至九百元折算為
    一日。惟修正後刑法第41條第1項前段規定：「犯最重本刑
    為五年以下有期徒刑以下之刑之罪，而受六個月以下有期徒
    刑或拘役之宣告者，得以新臺幣一千元、二千元或三千元折
    算一日，易科罰金。」，比較修正前後之易科罰金折算標準
    ；比較新舊法之規定，修正後之規定並非較有利於被告，依
    刑法第2條第1項前段之規定，應適用行為時之法律有利被告
    。
三、核被告於93年5月間所為，係犯刑法第349條第1項收受贓物
    罪、第216條、第212條行使變造特種文書罪、第216條、第
    210 條行使偽造私文書罪及刑法第214條使公務員登載不實
    文書罪；於94年3月及同年5月間所為，係犯刑法第216條、
    第210條行使偽造私文書罪及刑法第214條使公務員登載不實
    文書罪；被告利用不知情之人偽造葉政穎印章或簽名署押及
    利用不知情吳美芳行使偽造私文書，乃間接正犯，被告與不
    詳姓名成年人間，有犯意聯絡及行為分擔，為共同正犯，被
    告偽造印文為偽造私文書之部分行為，而偽造私文書乃行使
    偽造私文書之低度行為，故應為行使偽造私文書之高度行為
    所吸收，而被告於93年5月間、94年3月間、94年5月間．各
    次分別接續偽造公司章程及股東同意書，乃是接續犯，而94
    年3月間及94年5月間犯行，因時間緊接，犯罪方法相同，顯
    係基於概括犯意為之，應依修正前刑法規定，論以連續犯，
    並以一行使偽造私文書罪論處，再被告同時行使偽造之公司
    章程及股東同意書甚且行使變造之特種文書，乃以一行為，
    觸犯數罪名，有想像競合犯關係，而被告於93年5月間之收
    受贓物、行使變造特種文書罪、行使偽造私文書罪、使公務
    員登載不實文書罪間，及94年3月、5月間所犯連續行使偽造
    私文書罪、使公務員登載不實文書罪間，有牽連犯關係應分
    別從一重之行使偽造私文書罪論處，再被告93年5月犯行與
    94年3月、5月犯行，時間相隔一年，乃犯意各別，應分論併
    罰。爰審酌被告坦承犯行、所生危害非輕等一切情狀，分別
    量處如主文所示之刑，再被告犯罪時間在中華民國96年4 月
    24日以前，雖被告曾於96年8月30日被通緝，但並非中華民
    國96年4月24日施行前通緝，非屬該法第5條不可減刑事由，
    故合於減刑條件，應分別予以減刑，並諭知減刑後之應執行
    刑及依舊刑法分別諭知各罪及定應執行刑之易科罰金折算標
    準，至變造之身分證已經行使，非被告所有，不能沒收，而
    偽造之印章、印文及署押，依刑法第219條規定，不論屬犯
    人與否均沒收。
據上論斷，應依刑事訴訟法第299條第1項前段、第273之1第1項
，修正後刑法第2條第1項前段、修正前刑法第28條、第55條、第
56條、刑法第216條、第210條、第212條、第214條、第349條第1
項、第219條、修正前刑法第41條第1項前段、第51條第5款，中
華民國96年罪犯減刑條例第2條第1項第3款、第8條第1項、第9條
、第10條、第12條，修正前刑法修正前罰金罰鍰提高標準條例第
1條前段、第2條，現行法規所定貨幣單位折算新台幣條例第2條
決如主文。
本案經檢察官董怡臻到庭執行職務
中    華    民    國    97    年    6    月    24    日
                  刑事第四庭  法  官  劉慧芬
上正本證明與原本無異。
如不服本判決，應於判決送達後10日內向本院提出上訴狀（應抄
附繕本）。告訴人或被害人如對於本判決不服者，應具備理由請
求檢察官上訴，其上訴期間之計算係以檢察官收受判決正本之日
期為準。
                              書記官  張耀鴻
中    華    民    國    97    年    6     月    24    日
中華民國刑法第210條
（偽造變造私文書罪）
偽造、變造私文書，足以生損害於公眾或他人者，處 5 年以下有
期徒刑。
中華民國刑法第212條
（偽造變造特種文書罪）
偽造、變造護照、旅券、免許證、特許證及關於品行、能力服務
或其他相類之證書、介紹書，足以生損害於公眾或他人者，處1
年以下有期徒刑、拘役或3百元以下罰金。
中華民國刑法第214條
（使公務員登載不實罪）
明知為不實之事項，而使公務員登載於職務上所掌之公文書，足
以生損害於公眾或他人者，處3年以下有期徒刑、拘役或5百元以
下罰金。
中華民國刑法第216條
（行使偽造變造或登載不實之文書罪）
行使第 210 條至第 215 條之文書者，依偽造、變造文書或登載
不實事項或使登載不實事項之規定處斷。
中華民國刑法第219條
（沒收之特例）
偽造之印章、印文或署押，不問屬於犯人與否，沒收之。
中華民國刑法第349條
（普通贓物罪）
收受贓物者，處 3 年以下有期徒刑、拘役或 5 百元以下罰金。
搬運、寄藏、故買贓物或為牙保者，處 5 年以下有期徒刑、拘役
或科或併科 1 千元以下罰金。
因贓物變得之財物，以贓物論。


司法院資訊處製作；財團法人民間司法改革基金會備份。
